臺灣基隆地方法院行政訴訟判決
110年度交字第77號
原      告  姜相維  


被      告  臺北市交通事件裁決所

代  表  人  蘇福智  
訴訟代理人  蕭文君  
上列當事人間交通裁決事件，原告不服被告民國110年5月21日北
市裁催字第22-DG0000000號裁決，提起行政訴訟，本院判決如下
：
　　主　文
原告之訴駁回。
訴訟費用新臺幣參佰元由原告負擔。
　　事實及理由
一、程序部分：
  ㈠按交通裁決事件之裁判，得不經言詞辯論為之，行政訴訟法
    第237條之7定有明文。本件係因原告不服被告依道路交通管
    理處罰條例第53條第1項、第63條第1項規定所為之裁決，而
    提起撤銷訴訟，屬交通裁決事件之裁判，依前揭規定，爰不
    經言詞辯論，逕行裁判。
  ㈡依道路交通管理處罰條例第90條規定：「違反本條例之行為
    ，自行為成立之日起；行為有連續或繼續之狀態者，自行為
    終了之日起，逾2個月不得舉發。但汽車肇事致人受傷或死
    亡案件，因肇事責任不明，已送鑑定者，其期間自鑑定終結
    之日起算；未送鑑定而須分析研判者，逾3個月不得舉發。
    」次按民國90年1月17日修正公布之道路交通管理處罰條例
    第90條前段所定3個月之舉發期限（現行條文已修正為「逾2
    個月不得舉發」），就同條例第8條第1項第1款之汽車違規
    行為，應以處罰機關受理（收到）舉發機關移送舉發違反道
    路交通管理事件之時點，作為認定舉發是否已逾3個月（現
    行條文為「逾2個月」）之準據（最高行政法院110年度大字
    第2號裁定參照）。本件違規行為日為110年3月8日，且非屬
    肇事致人受傷或死亡案件，舉發機關於110年3月12日將上開
    舉發事件入案移送被告處理，此有違規歷史資料查詢報表在
    卷可憑（見本院卷第123頁），堪認處罰機關即被告於110年
    3月12日業已受理（收到）本案，是本件尚未逾越上開規定2
    個月之舉發期限，先予敘明。
二、事實概要：
　　原告駕駛其所有之車牌號碼000-000普通重型機車（下稱系
    爭車輛），於110年3月8日上午8時47分許由桃園市萬壽路駛
    至三民路口處（下稱系爭地點），於行車管制號誌顯示為圓
    形紅燈之際，仍進入該交岔路口暫停於左轉機車待轉區內欲
    左轉三民路方向行駛，經桃園市政府警察局龜山分局（下稱
    舉發機關）執勤員警當場目睹其違規事實，並攝得影像後，
    認原告有「駕車行經有燈光號誌管制之交岔路口闖紅燈」之
    違規行為，乃開立桃園市政府警察局110年3月12日桃警局交
    字第DG0000000號舉發違反道路交通管理事件通知單（下稱
    系爭舉發單），並通知原告之應到案日期為110年4月26日以
    前，向被告陳述意見或繳納罰鍰。嗣原告於110年3月26日即
    已透過臺北市民服務大平臺向被告申訴，惟被告仍認原告有
    「駕車行經有燈光號誌管制之交岔路口闖紅燈」之違規事實
    ，乃依違反道路交通管理處罰條例第53條第1項、第63條第1
    項第3款，暨違反道路交通管理事件統一裁罰基準及處理細
    則第41條、第43條、第44條、第67條等規定，於110年5月21
    日以北市裁催字第22-DG0000000號違反道路交通管理事件裁
    決書（下稱原處分），處原告罰鍰新臺幣（下同）1,800元
    並記違規點數3點，並於同年月27日送達。然原告不服原處
    分，故於同年6月4日具狀向本院提起本件行政訴訟。
三、原告起訴主張：當日並無下雨，且該路口為雙向各3車道路
    口，淨寬空間大於300平方公尺且限速每小時50公里，執法
    人員在路口逕行舉發已足，當日舉發機關員警未依道路交通
    管理處罰條例第7條之2程序進行舉發，顯有違誤；又伊當日
    在該交岔路口行向之行車管制號誌呈現圓形紅燈之際，業已
    駕駛車輛在公車停靠區繼續前進，同向其餘車道於交岔路口
    處均有繪設停止線，但伊駕駛車輛通行之車道除路面繪設公
    車專用之標線及行人穿越道外，並無停止線之設置，故其並
    未違規，因而訴請撤銷原處分，並聲明：原處分撤銷，訴訟
    費用由被告負擔。
四、被告則以：本件係舉發機關員警於系爭地點逕行舉發案件，
    原告確有原處分所指在行向之行車管制號誌為圓形紅燈時仍
    逕行進入路口範圍內之待轉區，其後則繼續左轉三民路方向
    ，舉發機關因而予以舉發，乃以其違反道路交通管理處罰條
    例第53條第1項之違規事實至為明確，其舉發程序亦無違誤
    。從而，被告分別依道路交通管理處罰條例第53條第1項、
    第63條第1項第3款之規定以原處分對原告予以裁罰，洵屬有
    據。綜上所述，本件原告之訴為無理由。並聲明：駁回原告
    之訴，訴訟費用由原告負擔。
五、本院之判斷：
  ㈠按汽車駕駛人，行經有燈光號誌管制之交岔路口闖紅燈者，
    處1,800元以上5,400元以下罰鍰；再按汽車駕駛人有下列各
    款所列條款之一者，除依原條款處罰鍰外，並予記點：有…
    第53條…情形之一者，各記違規點數3點，道路交通管理處罰
    條例第3條第8款、第53條第1項、第63條第1項第3款分別有
    明文。又道路交通標誌標線號誌設置規則第206條第5款第1
    目亦明定：「行車管制號誌各燈號顯示之意義如左：…五、
    圓形紅燈：㈠車輛面對圓形紅燈表示禁止通行，不得超越停
    止線或進入路口」。又按「有關『闖紅燈』行為之認定，於道
    路交通管理處罰條例中並未見相關解釋，另依道路交通標誌
    標線號誌設置規則第170條第1項規定：『停止線，用以指示
    行駛車輛停止之界限，車輛停止時，其前懸部分不得伸越該
    線。』及同規則第206條第1項第5款㈠規定：『車輛面對圓形紅
    燈表示禁止通行，不得超越停止線或進入路口。』，若據此
    認定超越停止線即為闖紅燈，則一般大眾恐難以接受，亦非
    道路交通管理處罰條例當初立法精神。故為促使駕駛人回歸
    對標線之認知，同時兼顧執法技術層面與大眾接受程度，茲
    將面對圓形紅燈時超越停止線或闖紅燈之認定敘述如後：㈠
    車輛面對圓形紅燈時仍逕予穿越路口至銜接路段，含左轉直
    行、迴轉及右轉（有關紅燈右轉行為部份，已為道路交通管
    理處罰第53條第2項所另外規範處罰，此部份函釋應不再適
    用，特附此敘明）即視為闖紅燈之行為。㈡有繪設路口範圍
    者：車輛無視於紅燈警示，有穿越路口之意圖，而車身已伸
    入路口範圍亦視同闖紅燈；若僅伸越停止線而未達路口範圍
    者，則視為不遵守標線指示。㈢無繪設路口範圍者：以車輛
    無視於紅燈號誌，而有穿越路口之企圖，其車身並已伸越停
    止線並足以妨害其他方向人（若有行人穿越道）、車通行者
    亦以闖紅燈論處；若僅車身伸越停止線則以不遵守標線指示
    視之。㈣目前交岔路口已繪設網狀黃線區者暫以該範圍視作
    路口。」此有交通部82年4月22日交路字第009811號函釋在
    案，上開函釋，核屬交通部基於主管權責，就法令執行層面
    所為之解釋，與法律之本旨並無違誤，亦未抵觸母法，依法
    自得予以援用。
  ㈡復按道路交通管理處罰條例第92條第4項規定：「本條例之罰
    鍰基準、舉發或輕微違規勸導、罰鍰繳納、向處罰機關陳述
    意見或裁決之處理程序、分期繳納之申請條件、分期期數、
    不依限期繳納之處理、分期處理規定及繳納機構等事項之處
    理細則，由交通部會同內政部定之」，而違反道路交通管理
    事件統一裁罰基準及處理細則第1條則規定：「本細則依道
    路交通管理處罰條例第92條第4項規定訂定之」，第2條第1
    項、第2項則規定：「處理違反道路交通管理事件之程序及
    統一裁罰基準依本細則之規定辦理。前項統一裁罰基準，如
    附件違反道路交通管理事件統一裁罰基準表……」。核上開統
    一裁罰基準及處理細則之規定，就其立法目的及功能，乃為
    防止處罰機關枉縱或偏頗，依道路交通管理處罰條例第92條
    第4項所授權交通部會同內政部訂定「違反道路交通管理事
    件統一裁罰基準及處理細則」及其附件「違反道路交通管理
    事件統一裁罰基準表」，用以維持裁罰之統一性與全國因違
    反道路交通管理事件受處罰民眾之公平，不因裁決人員不同
    ，而生偏頗，寓有避免各監理機關於相同事件恣意為不同裁
    罰之功能，並非法所不許，於憲法上保障人民財產權之意旨
    並無牴觸（此並有司法院釋字第511號解釋意旨理由足資參
    照），並無違反法律保留原則。再依本件違規行為原處分裁
    罰時點之違反道路交通管理事件統一裁罰基準表（109年11
    月30日交通部交路字第10950144801號令、內政部台內警字
    第1090873647號令會銜修正發布）記載，汽車駕駛人，行經
    有燈光號誌管制之交岔路口闖紅燈，於期限內繳納或到案聽
    候裁決者，機車應處罰鍰1,800元及記違規點數3點。核此規
    定，既係基於母法之授權而為訂定，且就違反道路交通管理
    事件統一裁罰基準及處理細則附件所示統一裁罰基準表中有
    關道路交通管理處罰條例第53條第1項之裁罰基準內容（基
    準表依不同違規車種，其可能衍生危害交通安全之輕重不同
    ，區分機車、小型車、大型車、載運危險物品車輛，並就其
    是否逾越於期限內繳納或到案聽候裁決之期限不同，分別裁
    以不同之罰鍰標準，其衍生交通秩序危害，既不相同，分別
    處以不同之罰鍰，符合相同事件相同處理，不同事件不同處
    理之平等原則），並未牴觸母法，是被告自得依此基準而為
    裁罰。
  ㈢本件原告確有被告所指之違章行為，及前揭經警舉發至被告
    裁處迄原告向本院提起行政訴訟之過程等各節，除有系爭處
    分暨送達證書、系爭舉發單、案件資訊、被告110年4月6日
    北市裁申字第1103061716號函、舉發機關110年4月9日山警
    分交字第1100012194號函暨違規舉發連續照片、被告110年4
    月15日北市裁申字第1103056955號函、被告110年5月21日北
    市裁申字第1103095054號函、系爭地點GOOGLE街景圖、原告
    行政訴訟起訴狀上本院收文章戳等證據存卷可稽，是就本案
    涉及之事實部分應無疑義，而可認定。
  ㈣原告雖主張其係在行車管制號誌顯示圓形紅燈後，行駛路面
    未繪製停止線之公車停靠區繼續前行至路口左轉三民路之機
    車待轉區，並無違反交通部82年4月22日交路字第009811號
    函釋所指之闖紅燈情形，然查：
  ⒈依道路交通標誌標線號誌設置規則第206條第5款第1目規定：
    「㈠車輛面對圓形紅燈表示禁止通行，不得超越停止線『或』
    進入路口。」，由上開規定「或」字可知禁止通行包含「不
    得超越禁止線」與「不得進入路口」兩種情形，而進入路口
    不必然是自同方向超越停止線的結果，若路口並無其他號誌
    等允許進入路口之指示時，也禁止車輛由其他方向進入路口
    。
  ⒉原告駕駛車輛於行車管制號誌顯示圓形紅燈時，仍前行進入
    路口（包含穿越路面已有繪製之行人穿越道）前往左轉機車
    待轉區等情，業經認定如前，則原告顯已駕駛車輛進入「路
    口」之範圍，不言可喻；遑論原告於起訴狀中亦稱系爭地點
    為「T字路口」云云，可見原告亦認該處屬於路口之範圍無
    誤。原告此等駕駛行為，既已使系爭車輛進入路口範圍，於
    通過行人穿越道時對當時可藉由行人穿越道通行之行人亦顯
    然會造成妨害，可認同屬前揭交通部82年4月22日函所釋示
    之「闖紅燈」行為，從而被告據以裁罰，顯非無憑。原告雖
    主張其行駛之車道（即公車停靠區）之路面並未繪製停止線
    云云，但亦不足認執此即率認其並未闖紅燈，毋寧依前開說
    明，原告「闖紅燈」之違規行為更見明確。
  ㈤原告雖又質疑：現場空間足夠，舉發員警當場足可攔截製單
    舉發等語，然現場為T字路口，由舉發員警拍攝當時照片可
    見機車待轉區已有大量機車，可見當時交通之繁忙，本即不
    宜當場攔截違規，遑論原告駕駛系爭車輛至機車待轉區後，
    隨即駕車直行三民路，又何能要求員警駕駛車輛在後追逐、
    攔查？是執勤員警依道路交通管理處罰條例第7條之2第1項
    第1款之規定逕行舉發，於法並無不合。原告執著於員警未
    當場製單舉發乙節，毫無意義，亦令人難以索解原告就此部
    分之主張有何意義可言。
  ㈥末以，本件違規事實係「闖紅燈」，依道路交通管理處罰條
    例第7條之2第1項第1款規定，本即得由警員依目睹所見之違
    規過程逕行舉發，而不以有科學儀器取得證據資料（例如：
    錄影、照片）證明其行為違規為必要【按：前揭採證照片僅
    係作為佐證其目睹之違規真實性】，殆無疑義。原告雖主張
    舉發機關並未設置闖紅燈舉發之警告標示，亦未公布其地點
    或路段，與道路交通管理處罰條例第7條之2第1項第7款、第
    2項規定不合；但徵諸前開說明，本件係員警依道路交通管
    理處罰條例第7條之2第1項第1款逕行舉發，自無原告主張前
    揭規定之適用。原告此部分之主張，刻意混淆前述兩者間之
    不同，自無可採。
  ㈦綜上，本件原告於上開原處分所示違規時間，駕駛系爭車輛
    在系爭地點，於有號誌管制之交岔路口闖紅燈之違規行為已
    堪認定。被告據以援引道路交通管理處罰條例第53條第1項
    、第63條第1項第3款之規定，併依違反道路交通管理事件統
    一裁罰基準表而為裁量，裁處原告罰鍰1,800元並記違規點
    數3點，其處分並無不當，原告訴請撤銷原處分為無理由，
    應予駁回。
六、本件判決基礎已臻明確，兩造其餘攻擊防禦方法及訴訟資料
    ，經本院審核後，或與本案爭點無涉，或對於本件判決結果
    不生影響，爰無庸一一再加論述，爰併敘明。
七、本件第一審裁判費即訴訟費用300元，應由敗訴之原告負擔
    ，而此訴訟費用復已由原告於起訴時繳納，為此爰確定第一
    審訴訟費用如主文第2項所示。
據上論結，本件原告之訴為無理由，依行政訴訟法第98條第1項
前段、第237條之7、第237條之8第1項，判決如主文。
中　　華　　民　　國　　111 　年　　3 　　月　　7 　　日
                  行政訴訟庭　法　官　李謀榮
以上正本係照原本作成。
如不服本判決，應於判決送達後20日內，向本院提出上訴狀並表
明上訴理由（原判決所違背之法令及其具體內容或依訴訟資料可
認為原判決有違背法令之具體事實），其未載明上訴理由者，應
於提出上訴後20日內向本院補提理由書（上訴狀及上訴理由書均
須按他造人數附繕本，如未按期補提上訴理由書，則逕予駁回上
訴），並應繳納上訴裁判費新臺幣750元。
中　　華　　民　　國　　111 　年　　3 　　月　　7 　　日
                              書記官　鄭又綾